臺灣臺南地方法院臺南簡易庭小額民事判決
110年度南小字第1522號
原      告  陳鴻騰  


被      告  劉清標  


上列當事人間請求侵權行為損害賠償事件，經本院於民國110年1
1月11日言詞辯論終結，判決如下：
    主  文
原告之訴駁回。
訴訟費用新臺幣1,000元由原告負擔。
    事實及理由
一、原告主張：
  ㈠兩造為鄉城陽光鎮大廈住戶，於民國（下同）108年間均擔任
    大廈管理委員會(下稱管委會)委員，時任主委之訴外人曾妍
    娟於年初管委會月會中表示可以改變管委會一些陋習，原告
    因於108年3月份管委會月會中見被告到場簽名後即離開，直
    到會議結束都未再進場開會，事後詢問會議紀錄人員答稱「
    這是第一次」，再詢問其他委員則陳稱「這是今年第一次」
    ，原告於翌月24日管委會會議中欲釐清此事，被告竟疑似於
    會議中聯絡七名黑衣男子進入社區，等待會議結束時欲圍堵
    原告。待原告於會議結束走至社區大廳時，見被告及其同夥
    人站在大廳怒瞪伊，主委即過來示意伊要小心，當時某名黑
    衣男子突然走到原告與主委面前，以台語：「不然你現在是
    要怎樣」等語恐嚇原告，主委見狀隨即將伊拉進大廳門內躲
    避，待確定被告等人均已離開社區，伊等才敢出去。
  ㈡又原告因此事心生恐懼、焦慮不安、無法入睡，不敢出門也
    無法工作，經醫師診斷為焦慮狀態併急性失眠，前對被告提
    起刑事恐嚇及妨害自由告訴，雖經臺灣臺南地方檢察署（下
    稱臺南地檢署）檢察官偵查後，而對被告為不起訴處分（該
    署108年度偵字第15776號）。然原告事後翌日與主委通話調
    閱監視器錄影畫面，據其告知：昨天被告有打電話問伊有沒
    有為難？當時會不會害怕等語，可證被告與該名男子有共謀
    或唆使之行為；且被告嗣於區分所有權人會議亦自承當日帶
    進社區之同夥是黑道，主委亦告知與會住戶當時是保護原告
    ，拉伊離看現場等語，可資證明主委當時亦認原告有危險需
    保護等情。是被告共謀或唆使同夥人恐嚇原告，致原告恐懼
    不安，而受有精神上痛苦，故依民法侵權行為之規定，訴請
    被告賠償原告精神慰撫金。
  ㈢並聲明：被告應給付原告新臺幣（下同）2萬元，及自起訴狀
    繕本送達翌日起至清償日止，按年息百分之5計算之利息。
二、被告答辯：
　㈠被告並無原告所稱於當日會議中以手機聯絡外人進入社區欲
    圍堵原告等情事。被告當時與友人及管理室主任在大廳聊天
    ，不知該名友人突然走向原告說什麼，而原告對被告提出恐
    嚇及妨害自由告訴，業經臺南地檢署檢察官為不起訴處分確
    定，亦可證明伊對該名友人之行為，並無犯意聯絡，更無謀
    議唆使等情。
　㈡又原告前因對社區事務不同意見，屢屢對管委會成員或保全
    人員提出刑事告訴，不僅浪費司法資源，亦造成社區住戶困
    擾，顯見其恣意提告、濫訴情節重大。是其請求被告賠償精
    神慰撫金，並無理由。
　㈢並聲明：原告之訴駁回。
三、本院之判斷：
　㈠當事人主張有利於己之事實者，就其事實有舉證之責任，民
    事訴訟法第277條前段明文規定。而民事訴訟如係由原告主
    張權利者，應先由原告負舉證之責，若原告先不能舉證，以
    證實自己主張之事實為真實，則被告就其抗辯事實即令不能
    舉證，或其所舉證據尚有疵累，亦應駁回原告之請求（最高
    法院17年上字第917號判例可參）。又侵權行為所發生之損
    害賠償請求權，須損害之發生與加害人之故意或過失加害行
    為間有相當因果關係，始能成立，故侵權行為之被害人除應
    就其所受之損害予以證明外，對於加害人之故意過失，及對
    損害之發生有因果關係，亦負舉證之責任。且依民法第195
    條請求非財產上損害賠償者，仍須以加害人行為符合民法第
    184條侵權行為損害賠償要件為前提。 　
　㈡經查：
　1.原告係以：兩造為鄉城大廈住戶，於108年間同任大廈管委
    會委員，其因於108年3月份管委會例行會議，見被告到場簽
    名後即離開，並未實際參與開會，於翌月24日管委會會議中
    欲問明原由，被告竟於會議中打電話招來七名黑衣男子進入
    社區，等待會議結束，其於走至社區大廳時，其中某名黑衣
    男子突然走至其面前，對其陳稱：「不然你現在是要怎樣」
    等語（台語），致其心生恐懼等情，主張被告有與該名男子
    共謀恐嚇原告或唆使之情，依侵權行為之規定，請求被告賠
    償其非財產上損害。而被告對於當日聯絡友人進入社區之事
    實，雖不爭執，但以：其當時與友人及管理室主任在大廳聊
    天，不知友人突然走向原告說什麼等語，否認其與該名友人
    有共同恐嚇原告之犯意聯絡。是依上開說明，原告應就其主
    張被告與該名男子共同侵權行為之構成要件，負證明之責。
　2.原告雖另以：主委曾妍娟當時見狀隨即將其拉進大廳另一門
    內躲避，待確定被告等人均已離開社區，伊等才敢出去等語
    ，且其於翌日向曾妍娟通話調取監視器錄影畫面時，復據曾
    妍娟告知：昨天被告有打電話問伊有沒有為難？當時會不會
    害怕等語。嗣被告於區分所有權人會議自承當日帶進社區之
    同夥是黑道，曾妍娟亦告知與會住戶當時是保護原告，拉伊
    離開現場等情詞，以曾妍娟當時亦認其有危險需保護為由，
    欲證明被告與其友人有共同不法恐嚇原告之情事。
　3.然按刑法第305條所謂之恐嚇行為，係以加害生命、身體、
    自由、名譽等事通知他人，使其發生畏怖心理，所表示者須
    在客觀上一般人認為足以構成威脅，以致被恐嚇者之生活狀
    態陷於危險不安之境，才屬相當。又是否構成恐嚇行為，應
    審酌個案主客觀全盤情形為斷，不得僅憑被害人是否心生畏
    怖，即據以認定其是否構成該罪行。倘話語本身並未有何具
    體之惡害通知或加害內容，僅係一般人在心有未甘之前提下
    ，所為情緒發洩性之謾罵、指摘，即尚難認定有具體加害生
    命、身體、財產之意思。
　4.而原告前以上開情節，對被告提出刑事告訴，於臺南地檢署
    108年度偵字第15776號妨害自由案件中，茲據曾妍娟證述：
    「（問：於108年4月20日召開4月份月會議當天發生何事？
    ）本人於21時40分許離開會議室後，就看見陳委員（即本件
    原告）要走回住處，然後我想要跟他溝通，過程當中有一位
    不知名男子向陳委員說：『你到底要怎樣？（臺語）』當下我
    就把陳委員推進他住戶1樓門內，就此隔開他們2人，我在門
    內有跟陳委員說，開會過程需要大家都有共識為社區福利進
    言，不需要針對個人事項做為會議上之表達，個人行為可以
    私下規勸」、「在我將陳委員帶入他住處A棟門內之後，有
    一個比較年輕男子往門口靠近，當下陳委員開始很緊張說他
    以後出門是否會出事等言語，我有跟他說這樣的事情不會發
    生，請他放心居住」、「我沒有看到劉委員。當下只有一男
    子對陳委員說『你到底要怎樣？』之後也沒有上前做任何動作
    ，後來的年輕人是有靠近，但沒有說話。其他人我都沒有看
    到」、「（問：告訴人是否有遭到被告等人限制行動、恐嚇
    或有傷害等不法行為發生？）沒有發生這樣的情形。」等語
    （見108年度他字第2297號卷第45-47頁），業經本院依職權
    調閱上開偵查卷宗查明。是由曾妍娟之證述，可知其當時將
    原告拉進大廳門內，乃係為避免原告與該名男子發生衝突，
    並勸導其開會時勿針對個人行為發表意見，應私下規勸為宜
    ，並非係認原告受有危害需保護等情，已堪認定。原告陳稱
    曾妍娟當時亦認其受有危害需保護云云，顯然與曾妍娟證述
    不符，自無可採。
　5.又由曾妍娟證述可知，該名男人當時除對原告口出：「不然
    你現在是要怎樣」等語（台語），並無其他具體加害原告生
    命、身體、財產之言行，是其此舉應僅係情緒發洩性話語，
    尚難認定具體加害原告生命、身體、財產之意思。而被告對
    該名友人之突發言行，亦無從預知或事先阻止，更無從認定
    係受被告唆使所為。是被告雖因遭原告於會議中質疑其未實
    際參與開會之事，而聯繫外人進入社區助勢，姑不論當日到
    場人員之身分背景如何，然其等與被告既無不法加害原告之
    言行，原告逕以其中一人之突發言語，主觀上遽謂此為恐嚇
    云云，尚難認可取。是其執此主張被告與該名友人有共同不
    法侵害行為之情詞，自無可採。
　6.再由原告前以相同情節對被告所提出之刑事告訴，已經臺南
    地檢署檢察官偵查結果，認被告罪嫌不足，而為不起訴處分
    確定，復有上開偵查卷宗及處分書可稽（見南小卷第33-37
    頁）。另參其前屢因對管委會成員或保全人員處理社區事物
    有不同意見或不滿，即對相關人員提起刑事告訴，均經檢察
    官為不起訴處分等情，亦有相關不起訴處分書影本在卷可參
    （見南小卷第17-19 頁）。益徵其每每與社區人員稍有齲龉
    ，即逕以刑事告訴相待，故本事件縱已經檢察官為不起訴處
    分確定，然其於事後將屆二年，因猶不願罷休，而再提起民
    事訴訟請求賠償，自亦無可採。
　㈢綜上所述，本件原告之訴，為無理由，應予駁回。
四、本件事證已臻明確，兩造其餘攻擊防禦方法及所提證據，經
    本院斟酌後認與判決結果均不生影響，故不再論述，併此敘
    明。
五、本件第一審訴訟費用為1,000 元（即裁判費），應由敗訴之
    被告負擔，併予確定之。
六、訴訟費用負擔之依據：民事訴訟法第78條。 　
中　　華　　民　　國　　110 　年　　12　　月　　10　　日
                  臺南簡易庭  法  官  陳淑卿
以上正本係照原本作成。
對於本件判決如有不服，應於收受送達後20日內向本院提出上訴
書狀，上訴於本院合議庭，並按他造當事人之人數附具繕本。當
事人之上訴，非以判決違背法令為理由不得為之，上訴狀應記載
上訴理由，表明下列各款事項：（一）原判決所違背之法令及其
具體內容。（二）依訴訟資料可認為原判決有違背法令之具體事
實。如未於上訴後20日內補提合法上訴理由書，法院得逕以裁定
駁回上訴。
中　　華　　民　　國　　110 　年　　12　　月　　10　　日
                              書記官  謝璧卉
附錄：
一、民事訴訟法第78條：訴訟費用，由敗訴之當事人負擔。　　
二、、民事訴訟法第436條之18第1項：
　　判決書得僅記載主文，就當事人有爭執事項，於必要時得加
    記理由要領。
三、民事訴訟法第436條之24第2項：
    對於小額程序之第一審裁判上訴或抗告，非以其違背法令為
    理由，不得為之。
四、民事訴訟法第436條之25：
    上訴狀內應記載上訴理由，表明下列各款事項：
  ㈠原判決所違背之法令及其具體內容。
  ㈡依訴訟資料可認為原判決有違背法令之具體事實。